臺灣桃園地方法院民事判決　　　　　　　100年度婚字第258號
原　　　告　黃智鑫
被　　　告　何氏耀HA TH.
上列當事人間請求離婚事件，本院於中華民國100 年8 月31日言
詞辯論終結，判決如下：
    主  文
准原告與被告離婚。
訴訟費用由被告負擔。
    事實及理由
一、原告起訴主張略以：
    (1)、被告為越南國人，於民國96年5 月18日在越南後江省與
        原告註冊結婚，並約定婚後應於原告在台之戶籍住所地
        共同生活，結婚後被告亦依約定於民國96年6 月14日來
        台定居，初尚和睦，詎被告在早餐店工作時，疑似結交
        男友，雙方曾因此事而發生爭執。之後被告即於民國99
        年8 月9 日離家出走，拒不再履行同居生活，迄今已逾
        一年，顯係惡意遺棄原告在繼續狀態中，且二人長期分
        居，無任何之互動，夫妻有名無實，兩造間之婚姻已存
        有無法回覆之重大事由。為此，依民法第1052條第1 項
        第5 款及第2 項規定提起本訴，請求判決准原告與被告
        離婚，並提出戶籍謄本、結婚證書影本、里長證明書、
        入出國及移民署專勤事務第一大隊桃園縣專勤隊受理外
        僑行方不明人口案件登記表影本等為證。
    (2)、對被告抗辯之陳述：被告所陳（抗辯）並非事實，因為
        原告懷疑被告另結交男友，但苦無證據，所以才與父親
        一起去早餐店詢問老闆娘有沒有這件事，回來二人就是
        為了這件事情而吵架。被告離家之後，原告確實不知其
        住何處，更不知其在桃園有個姊姊。被告離家出走已一
        年多，就算今天被告回家，過兩天還不是又走人，是被
        告要不要回來已經沒有任何意義了，原告並不需要也不
        同意被告再回來。
二、被告陳述（抗辯）略以：被告不同意離婚，因為原告及其父
    母均不讓伊去上班，後來二人伊搬出住到大溪，上班回來很
    累，原告拿刀子丟伊，伊打電話跟姨丈說，姨丈要伊不要去
    報警，後來伊二人又搬回桃園住，之後原告聽別人說伊在外
    面有男朋友，伊說沒有，為了這件事，原告每天罵伊，伊很
    難過，才說要去平鎮表姊家住。伊住表姊家期間，每個星期
    都有打電話回家，有時候是公公接，有時候是婆婆接，但是
    他們都不讓伊跟原告講電話，伊有跟原告說要回去，但原告
    說他爸爸不讓伊回去。目前在伊姊姊那邊工作，在幫忙賣便
    當，可以與原告在外面居住共同生活，但不願意回家與原告
    及其父母共住，因為怕被公婆責罵等語，並提出曾做人工流
    產之診斷證明書影本一紙為證。
三、得心證之理由：
    (1)、按離婚及其效力，依協議時或起訴時夫妻共同之本國法
        ；無共同之本國法時，依共同之住所地法；無共同之住
        所地法時，依與夫妻婚姻關係最切地之法律，涉外民事
        法律適用法第50條定有明文。本件起訴時，原告為中華
        民國人民，而被告為越南國人，雖尚未取得我國國籍，
        然婚後約定之共同住所係原告於台灣之戶籍住所地即桃
        園縣桃園市○○里○ 鄰○○○路15巷18號，而被告之離
        家出走，不論是否有廢止原住所之意，然其仍住居於我
        國桃園縣境，其等因婚姻關係所衍生對人、對世關係最
        為密切者，無非原告暨其在台親友，故兩造婚姻關係最
        切地即應為中華民國，是依上列規定，本件兩造離婚及
        其效力，自應適用起訴時兩造之共同住所地法暨與兩造
        婚姻關係所衍生一切法律關係最切地之法律，即中華民
        國法律有關之規定，先予敘明。
    (2)、原告主張兩造現仍係夫妻以及兩造間存有上揭無法繼續
        維持婚姻關係之事由，有原告提出之戶籍謄本、結婚證
        書影本、里長證明書、入出國及移民署專勤事務第一大
        隊桃園縣專勤隊受理外僑行方不明人口案件登記表影本
        等為證。質之被告亦不否認兩造未共同生活已逾一年，
        雖稱當初因原告誤以渠在外另行結交男友而吵架，之後
        在公婆都不反對之情形下，搬住平鎮表姊家，惟數日後
        請其表姊電洽渠公公，請其公公前來帶渠回家，卻遭公
        公反對，始與原告分居逾一年，現在亦願意回家，但只
        願意與原告在外共同生活，不願回家與原告及其父母同
        住等語。參諸兩造之陳述及提出之證據，可知兩造分居
        且逾一年，而一年來之不同居生活是否確已造成兩造婚
        姻無法回覆正常生活之破綻？如是，造成此破綻之原因
        ，究應歸責於何人？此乃本件首要審酌之重點，茲分述
        於後。
    (3)、次按有我國民法第1052條第1 項所定以外之重大事由，
        難以維持婚姻者，夫妻之一方得請求離婚，但其事由應
        由夫妻之一方負責者，僅他方得請求離婚，同法條第二
        項定有明文；又難以維持婚姻之重大事由，夫妻雙方均
        須負責時，應比較衡量雙方之有責程度，僅責任較輕之
        一方得向責任較重之一方請求離婚，如雙方有責程度相
        同，則雙方均得請求離婚（參照最高法院民國95年度民
        事庭第5 次會議決議、同院88年度台上字第1515號判決
        意旨以及台灣高等法院暨所屬法院民國89年11月1 日法
        律座談會結論）。因此，我國民法第1052條第2 項但書
        之規定，係限制「主要有責配偶」之離婚請求權，亦即
        夫妻雙方均為有責時，責任較輕之一方得向責任較重之
        他方請求離婚，反之則否。若雙方之有責程度相同者，
        則雙方均得請求離婚；又此之所定是否有難以維持婚姻
        而得請求離婚之重大事由，主要係以婚姻是否已生破綻
        而臻無法回復之望為判斷標準，且此判斷不可由原告已
        喪失維持婚姻意欲之主觀面來加以認定，而應依客觀標
        準即難以維持婚姻之事實，是否已達倘處於同一境況，
        任何人均將喪失維持婚姻希望之程度以決之。
    (4)、經查兩造間之婚姻關係，因被告離家致夫妻未共同生活
        已逾一年，造成分居之原因係被告在外工作被發現疑似
        結交男友而生爭吵所致，且分居後雙方素無任何互動，
        縱使經通知到被告出庭為言詞辯論，被告最後猶稱只希
        望與原告在外共同生活而不願回家與原告暨其父母同住
        等等，於客觀上可認任何人倘處於此相同情狀下，均有
        喪失維持婚姻意願之程度，而符合民法第1052條第2 項
        所定難以維持婚姻之重大事由。參諸外籍人民因結婚來
        台，可否為合法工作，政府本有明令，且媳婦娶入門，
        自有各個家庭之不同規劃，有的希望媳婦在家做一全職
        之主婦，不要在外拋頭露面，尤其是年紀外觀等基本條
        件有些差距者更然，蓋在台灣社會，陸、外配來台之後
        因外出工作而導致離婚收場者，比比皆是，只要有此危
        機意識者，大都不希望陸、外配外出工作，祇是一般陸
        配或外配常有來台之主要目的在賺錢其次才是經營婚姻
        者，此等人即會想盡辦法利用在台期間出去工作來累積
        自己的財資，或將賺取之金錢匯回娘家貼補家用，本件
        或有雷同，爭吵或許剛好是被告找到離家出走的最藉口
        ，然衡諸全情，原告亦難認有較重大之可歸責之原因。
        準此，則原告依據民法第1052條第2 項之規定請求離婚
        ，於法並無不合，應予准許。至原告之離婚請求既經本
        院准許如上述，則其餘依據同法條第1 項第5 款規定所
        另為之離婚競合請求，即毋庸再逐為審酌，附此說明。
四、據上論結：原告之訴為有理由，依民事訴訟法第78條，判決
    如主文。
中    華    民    國   100    年    9     月    19    日
                        家事法庭法  官  鄭新後
上列正本證明與原本無異。
如對本判決不服，應於本判決送達後20日內向本院提出上訴狀（
須按他造人數提出繕本並繳納第2 審裁判費），上訴於台灣高等
法院。
如委任律師提起上訴者，應一併繳納上訴審裁判費。
中    華    民    國   100    年    9     月    19    日
                                書記官  許家齡